【裁判字號】    97,重訴,63
【裁判日期】    971225
【裁判案由】    商業會計法等
【裁判全文】
臺灣臺北地方法院刑事判決              97年度重訴字第63號
公  訴  人  臺灣臺北地方法院檢察署檢察官
被      告  甲○○
上列被告因商業會計法等案件，經檢察官追加起訴（97年度偵字
第11864號），本院判決如下：
    主  文
甲○○無罪。
    理  由
一、公訴意旨略以：被告甲○○與熊鯤翔、葉玲紅、乙○○（上
    三人均業經另行提起公訴，由本院審理中）共同基於幫助他
    人逃漏稅捐及填製不實會計憑證之概括犯意聯絡，由葉玲紅
    於民國94年4月21日起，擔任址設台北市中山區○○○路○
    段80號9樓之4之「晶祥貿易有限公司」（下稱晶祥公司）負
    責人，於94年10月11日變更負責人為乙○○，並於同年11月
    15日更名為「昌祥盛工程企業有限公司」（下稱昌祥盛公司
    ），是葉玲紅、乙○○均為商業會計法第4條所稱之商業負
    責人。葉玲紅於94年5月31日前往財政部台北市國稅局領得
    該公司之「領用統一發票購票證申請書」後，即將該購票證
    交予熊鯤翔、被告甲○○使用。被告甲○○、熊鯤翔、葉玲
    紅、乙○○均明知晶祥公司、昌祥盛公司無實際銷貨予如附
    表一至三所示之漣鑫資訊用品社等營業人之事實，仍自94年
    7月至12月間，由被告甲○○、熊鯤翔及其他不詳年籍成年
    人以晶祥公司、昌祥盛公司名義，連續虛偽製作如附表一至
    三所示漣鑫資訊用品社等營業人為買受人，及填入銷售數量
    、金額均不實之會計憑證統一發票，而虛開共計199紙，銷
    售額共計新臺幣（下同）210,934,983元之不實統一發票，
    持交前述附表一至三所示之漣鑫資訊用品社等營業人作為進
    項憑證，又附表一至三所示之營業人並將其中121紙，於依
    營業稅法規定申報營業稅時，持以申報扣抵進項稅額如附表
    一至三所示，銷售額共計125,816,623元，被告甲○○、熊
    鯤翔、葉玲紅、乙○○以此不正當方法，幫助上開如附表一
    至三所示之納稅義務人逃漏營業稅，稅額共計6,288,086元
    ，足以生損害於稅捐稽徵機關對於課稅管理之正確性及課稅
    之公平性，因認被告甲○○涉犯修正前商業會計法第71條第
    1 款及稅捐稽徵法第43條第1項之罪嫌。
二、按犯罪事實應依證據認定之，無證據不得推定其犯罪事實；
    不能證明被告犯罪者，應諭知無罪之判決，刑事訴訟法第
    154條第2項、第301條第1項分別定有明文。刑事訴訟法上所
    謂認定犯罪事實之證據，係指足以認定被告確有犯罪行為之
    積極證據而言，如未能發現相當證據或證據不足以證明，自
    不能以推測或擬制之方法，以為裁判基礎；又認定犯罪事實
    所憑之證據，雖不以直接證據為限，間接證據亦包括在內；
    然而無論直接或間接證據，其為訴訟上之證明，須於通常一
    般之人均不致有所懷疑，而得確信其為真實之程度者，始得
    據為有罪之認定，倘其證明尚未達到此一程度，而有合理之
    懷疑存在時，即不能為被告有罪之認定，而應諭知無罪之判
    決（最高法院29年上字第3105號、40年臺上字第86號、76年
    臺上字第4986號判例意旨參照）。
三、本件公訴意旨認被告涉犯前揭罪嫌，無非以同案被告熊鯤翔
    、葉玲紅之供述、財政部臺北市國稅局審查三科查緝案件稽
    查報告書暨所附資料、財政部臺北市國稅局營業人進銷項憑
    證交易異常查核清單、營業稅稅籍資料查詢作業、昌祥盛公
    司設立登記與歷次變更登記相關資料影本（含晶祥公司）、
    領用統一發票購票證申請書影本、申報書跨中心查詢、營業
    人進銷項交易對象彙加明細表、臺北市營業人銷售額與稅額
    申報書、釐正申購發票檔、全國出口報單總項資料清單、全
    國出口報單總項細項資料清單及線上查詢作業、專案申請調
    檔統一發票查核名冊及清單、虛設行號查詢管制建檔、營業
    稅年度資料查詢進項來源明細與銷項去路明細、財政部臺北
    市國稅局中北稽徵所96年10月1日函及所附資料、昌祥盛公
    司登記案卷影本等資為論據。
四、訊據被告固坦承有持負責人為葉玲紅之晶祥公司領用統一發
    票購票證，向臺北市國稅局中北稽徵所購買94年7、8月份及
    同年9、10月份共2期之統一發票，並將該2期之統一發票交
    付予乙○○及吳權祐等人，惟堅決否認有何上開犯行，辯稱
    ：伊並非共犯，只是單純依當時晶祥公司之實際負責人熊鯤
    翔之指示，將公司所有帳冊、憑證交給吳權祐，且購票證部
    分會交給會計師事務所保管，是因為每個月要買發票交給公
    司使用，全臺每個事務所都這樣，伊記得晶祥公司每個月只
    有買一本發票使用，因為該公司規模不是很大，熊鯤翔做到
    94年6月底就沒有再經營了，7至10月份的發票都沒有開立，
    全部是空白，伊確實是在94年8月底9月初時有交付2期（7
    至10月份的發票）給吳權祐，但詳細日期伊不敢確定，發票
    移交後，伊就不知情，發票也不是伊開的，94年6月30日之
    前晶祥公司正常營業、營業額很小，是以人工方式申報，之
    前如果來不及，伊就會請朋友以電子申報方式申報，94年5
    、6月份的營業稅是伊申報的，從5、6月份的營業資料可以
    看出幾乎已經停止營業，營業額是零，所以原來記帳客戶（
    即晶祥公司）才說要把公司轉讓掉，但7、8月份以後都不是
    伊幫公司作報表、記帳，營業稅也不是伊申報的，是在將7
    、8月份發票移交給吳權祐他們才不正常，在資料上可以看
    出7、8月份以後，因為他們亂開發票營業額變成很大等語。
五、經查：
（一）被告甲○○持負責人為葉玲紅之晶祥公司統一發票購票證
      ，向財政部臺北市國稅局中北稽徵所領用統一發票一節，
      業據同案被告熊鯤翔於偵查中供述：晶祥公司統一發票購
      票證，葉玲紅領後的購票證都在伊那裡，而伊將購票證交
      由甲○○會計師領用發票，領來伊公司用，甲○○與晶祥
      公司沒有關係，只是幫伊記帳，晶祥公司94年9月中之前
      是伊在經營，9月中後就整個公司移給乙○○的會計師，
      交接時伊請甲○○會計師把購票證交給乙○○的會計師等
      語明確（97年偵字第5978號第7頁、96年偵字第18326號卷
      第269頁），復據證人吳權祐於本院審理中證稱：大概於
      94年7、8月時，熊鯤翔表示不要再經營晶祥公司，要找人
      承接，伊就帶乙○○到臺北市○○路的冷飲店洽談讓渡事
      宜，當時甲○○也有在場，熊鯤翔就叫甲○○把7、8月份
      的發票交給乙○○，其他發票有無移交，伊沒有印象，但
      因為8月就能領9、10月的發票，且在變更完成之前，乙○
      ○並沒有做任何動作，所以晶祥公司9、10月份的發票應
      該是甲○○去領取，可能是在冷飲店的時候，7至10月的
      發票一起交付給乙○○，但如果資料上顯示晶祥公司9、
      10月份的發票是在94年9月7日才領月，則可能是乙○○去
      找被告甲○○拿的，因為伊跟甲○○拿發票轉交給乙○○
      只有一次，就是在冷飲店那次，那是新領的發票，伊第二
      次去找甲○○，只有拿變更後的資料，沒有拿統一發票等
      語（見本院卷第22頁反面至第24頁反面），且本件晶祥公
      司係於94年4月21日變更負責人為葉玲紅，於94年5月31日
      領得該公司之「領用統一發票購票證申請書」，再於94年
      10月11日變更負責人為乙○○，並於94年10月12日向臺北
      市政府提出營利事業統一發證變更登記，此有晶祥貿易有
      限公司案卷、領用統一發票購票證申請書影本、臺北市政
      府營利事業統一發證變更登記申請書在卷可稽（見96年偵
      字第18326號卷第158頁、第100頁），而本件晶祥公司94
      年7、8月份之統一發票購票日期為94年6月30日、同年9、
      10月份之統一發票購票日期則為94年9月7日，此有釐正申
      購發票檔、財政部臺北市國稅局中北稽徵所97年10月30日
      財北國稅中北營業一字第0970017415號函及檢附資料附卷
      可查（見96年偵字第18326號卷第188、189頁、本院卷第
      42頁以下），足見被告甲○○於晶祥公司實際負責人熊鯤
      翔移交晶祥公司前，確曾受其委託而為該公司領用94年7
      至10月份之統一發票之事實，堪以認定。
（二）又證人吳權祐雖證稱晶祥公司委由被告甲○○移交資料之
      時間係94年8月底，核與上開同案被告熊鯤翔偵查中所稱
      係於94年9月中旬之後把整個公司移交出去等語有所出入
      ，另有證人乙○○於本院審理中亦證述：之前吳權祐說暫
      時找不到負責人，所以叫伊先暫時擔任晶祥公司的負責人
      ，伊答應後，吳權祐就帶伊到臺北找甲○○交接資料，伊
      只有與吳權祐來過臺北一次，但時間不記得了等語（見本
      院卷第33頁反面至第35頁），此或因晶祥公司移交之時間
      距今已3年有餘，致證人難以明確特定移交之月份，然被
      告甲○○既自承確係由其領用94年7至10月份共2期之統一
      發票並移交，而晶祥公司係於94年9月7日始領用94年9、
      10月份之發票，已如前述，是堪認本件晶祥公司應係於94
      年9月中旬左右，始移交予證人吳權祐及乙○○等人。
（三）至被告甲○○辯稱：熊鯤翔做到94年6月底就沒有再經營
      了，7至10月份的發票都沒有開立，全部是空白，伊確實
      有移交94年7至10月份的發票給吳權祐，發票移交後，伊
      就不知情，7、8月份以後也不是伊記帳、申報營業稅等語
      ，經查證人吳權祐於本院審理中證稱：伊自甲○○那裡領
      發票交給乙○○的是新領的發票，7、8月的帳是在9月申
      報，8月底甲○○將資料交給伊，就沒有再處理了，甲○
      ○只有處理帳目到6月份，9月份晶祥公司的申報是由高雄
      乙○○或是他哥哥去申報的，因為當時公司已經整個移交
      過來，且乙○○他們是在9月以後就實際接手晶祥公司等
      語（見本院卷第22頁反面至第24頁反面），而證人乙○○
      則證述：伊只有看過甲○○那一次，在臺北見面當天，伊
      從頭到尾都是簽名，簽了什麼文件，也沒有印象，甲○○
      東西都是交給吳權祐，伊並不清楚交付了什麼東西，伊只
      是幫吳權祐簽名當負責人，實際上晶祥公司伊都沒有經手
      等語（見本院卷第33頁反面至第35頁），雖證人吳權祐及
      乙○○對於晶祥公司94年7、8月份以後之經營情形互有推
      諉，然均明確證稱被告甲○○於移交當時，已將晶祥公司
      之相關文件交予吳權祐，且證人吳權祐亦證述所移交之發
      票係新領發票，被告甲○○交付資料之後就沒有再處理帳
      目及報稅等情，亦核與同案被告熊鯤翔所述：甲○○與晶
      祥公司沒有關係，只是幫伊記帳，晶祥公司94年9月中之
      前是伊在經營，9月中後就整個公司移給乙○○的會計師
      ，交接時伊請甲○○會計師把購票證交給乙○○的會計師
      等語相符，是被告甲○○所辯於晶祥公司移交時交付空白
      發票，並於移交後未再為晶祥公司處理帳務及稅務相關事
      宜等情，應可採信。且經本院依職權向財政部臺北市國稅
      局中北稽徵所函詢晶祥公司94年5月至12月營業稅申報情
      形，據該所覆以晶祥公司94年5至12月營業稅申報情形，
      係自行以書面申報營業稅，但無法查悉係由何人申報等語
      ，此有財政部臺北市國稅局中北稽徵所97年10月8日財北
      國稅中北營業一字第0970015742號函（本院97年重訴字第
      46號卷），且再依財政部臺北市國稅局中北稽徵所97年10
      月30日所檢覆之晶祥公司營業人銷售額與稅額申報書，晶
      祥公司94年7、8月申報日期為94年9月16日，亦與被告甲
      ○○所辯相符，此有上開函文可稽（見本院卷第42、44頁
      ），則被告甲○○是否與同案被告熊鯤翔、葉玲紅及乙○
      ○等人，共同基於幫助他人逃漏稅捐及填製不實會計憑證
      之概括犯意，而連續虛偽製作統一發票，即有疑義。
（四）至同案被告葉玲紅於偵查中供述：伊只是幫熊鯤翔擔任晶
      祥公司負責人，不知道晶祥公司有無實際經營，也沒有收
      過公司的任何資料，94年5月31日領用統一發票購票證申
      請書上的葉玲紅是伊簽的，但伊只負責簽名，晶祥公司的
      統一發票購票證在國稅局就當場交給熊鯤翔，伊沒有領用
      統一發票等語（見96年偵字第262、268、333頁），至多
      能證明被告葉玲紅確有同意擔任晶祥公司之名義負責人且
      配合在領用統一發票購票證申請書上簽名，亦無法證明被
      告甲○○就系爭發票與其等被告有何前揭犯意。又被告葉
      玲紅於偵查中另證稱：有去友萊公司領統一發票購票證，
      但第二次被板橋鎖住，公司換到松江路，沒辦成，統一發
      票購票證領完交給一位何姓會計師，熊鯤翔認識該會計師
      ，他們有業務往來，友萊公司轉給伊時，第一次去華南銀
      行二重分行開戶是林富雄陪伊去，到稅捐處領購票證是何
      會計師跟我去，公司過戶都是林富雄跟我談的，是何會計
      師跟我去辦公司變更登記，伊有去辦，但沒拿到東西，公
      司大小章都在何會計師那裡等語（見97年偵字第5978號卷
      第6頁反面至第7頁），此部分則係關於被告葉玲紅另擔任
      友萊公司負責人之領用統一發票購票證情形，尚與本件晶
      祥公司部分無涉。
（五）至於財政部臺北市國稅局審查三科查緝案件稽查報告書暨
      所附資料、財政部臺北市國稅局營業人進銷項憑證交易異
      常查核清單、營業稅稅籍資料查詢作業、昌祥盛公司設立
      登記與歷次變更登記相關資料影本（含晶祥公司）、領用
      統一發票購票證申請書影本、申報書跨中心查詢、營業人
      進銷項交易對象彙加明細表、臺北市營業人銷售額與稅額
      申報書、釐正申購發票檔、全國出口報單總項資料清單、
      全國出口報單總項細項資料清單及線上查詢作業、專案申
      請調檔統一發票查核名冊及清單、虛設行號查詢管制建檔
      、營業稅年度資料查詢進項來源明細與銷項去路明細、財
      政部臺北市國稅局中北稽徵所96年10月1日函及所附資料
      、昌祥盛公司登記案卷影本等件，至多僅能證明晶祥公司
      （及更名後之昌祥盛公司）自94年7月至同年12月間，遭
      人虛偽開立如附表一、二、三所示之不實銷項發票等事實
      ，並不能據而推認被告甲○○有與同案被告熊鯤翔、葉玲
      紅及乙○○基於共同幫助他人逃漏稅捐及填製不實會計憑
      證之概括犯意，而虛開統一發票之行為。
六、綜上所述，本件依公訴人所提出之證據，並無法使本院確信
    被告甲○○確有公訴人所指上開罪嫌，而有合理之懷疑。此
    外，本院復查無其他積極證據足認被告有檢察官所指之上述
    犯行，揆之首開說明，自應為無罪之諭知。
據上論斷，應依刑事訴訟法第301條第1項，判決如主文。
本案經檢察官江貞諭到庭執行職務
中    華    民    國    97    年    12    月    25    日
                  刑事第八庭  審判長法  官  陳德民
                                    法  官  詹慶堂
                                    法  官  楊蕙芬
以上正本證明與原本無異。
如不服本判決，應於判決送達後10日內，向本院提出上訴狀。
                                    書記官  馬正道
中    華    民    國    97    年    12    月    26    日
附表一：晶祥公司銷項往來申報扣抵之營業人（統一發票開立
        年月為94年7月、8月、9月-葉玲紅部分）
┌──┬──────┬─────┬─────┬────┐
│編號│ 營業人名稱 │ 銷 售 額 │ 稅    額 │總 件 數│
├──┼──────┼─────┼─────┼────┤
│ 1  │漣鑫資訊用品│   286,200│    14,310│       3│
│    │社          │          │          │        │
├──┼──────┼─────┼─────┼────┤
│ 2  │陸億開發建設│25,704,600│ 1,285,230│      10│
│    │有限公司    │          │          │        │
├──┼──────┼─────┼─────┼────┤
│ 3  │中華佳品股份│12,855,496│   637,775│      12│
│    │有限公司    │          │          │        │
├──┼──────┼─────┼─────┼────┤
│ 4  │佳潔實業有限│30,065,317│ 1,505,516│      33│
│    │公司        │          │          │        │
├──┼──────┼─────┼─────┼────┤
│ 5  │天帝實業有限│ 4,874,000│   243,700│       3│
│    │公司        │          │          │        │
├──┼──────┼─────┼─────┼────┤
│ 6  │津緯企業有限│   604,500│    30,225│       2│
│    │公司        │          │          │        │
├──┼──────┼─────┼─────┼────┤
│ 7  │敏勝企業社  │   435,000│    21,750│       1│
├──┼──────┼─────┼─────┼────┤
│ 8  │利鴻通開發工│ 3,669,200│   183,461│       6│
│    │程有限公司  │          │          │        │
├──┴──────┼─────┼─────┼────┤
│    合       計   │78,494,313│ 3,921,967│      70│
└─────────┴─────┴─────┴────┘
附表二：晶祥公司銷項往來申報扣抵之營業人（統一發票開立
        年月為94年10月-葉玲紅、乙○○共同部分，此部分因
        發票開立無詳細日期無法逕予區分）
┌──┬──────┬─────┬─────┬────┐
│編號│ 營業人名稱 │ 銷 售 額 │ 稅    額 │總 件 數│
├──┼──────┼─────┼─────┼────┤
│ 1  │中華佳品股份│16,200,000│   810,000│       6│
│    │有限公司    │          │          │        │
├──┼──────┼─────┼─────┼────┤
│ 2  │天帝實業有限│ 8,214,000│   410,700│       6│
│    │公司        │          │          │        │
├──┼──────┼─────┼─────┼────┤
│ 3  │達藝營造有限│ 5,904,000│   295,200│       3│
│    │公司        │          │          │        │
├──┼──────┼─────┼─────┼────┤
│ 4  │利鴻通開發工│ 1,176,750│    58,838│       2│
│    │程有限公司  │          │          │        │
├──┴──────┼─────┼─────┼────┤
│    合       計   │31,494,750│ 1,574,738│      17│
└─────────┴─────┴─────┴────┘
附表三：昌祥盛公司銷項往來申報扣抵之營業人（統一發票開立
        年月為94年11月、12月-乙○○部分）
┌──┬──────┬─────┬─────┬────┐
│編號│ 營業人名稱 │ 銷 售 額 │ 稅    額 │總 件 數│
├──┼──────┼─────┼─────┼────┤
│ 1  │盛日鼎企業有│ 5,109,530│   255,477│      20│
│    │限公司      │          │          │        │
├──┼──────┼─────┼─────┼────┤
│ 2  │丞穩企業有限│ 3,217,400│   160,870│       5│
│    │公司        │          │          │        │
├──┼──────┼─────┼─────┼────┤
│ 3  │大翔窯業股份│ 1,250,000│    62,500│       1│
│    │有限公司    │          │          │        │
├──┼──────┼─────┼─────┼────┤
│ 4  │利鴻通開發工│ 6,250,630│   312,534│       8│
│    │程有限公司  │          │          │        │
├──┴──────┼─────┼─────┼────┤
│    合       計   │15,827,560│   791,381│      34│
└─────────┴─────┴─────┴────┘


司法院資訊處製作；財團法人民間司法改革基金會備份。
